【裁判字號】    90,交易,118
【裁判日期】    900718
【裁判案由】    過失傷害
【裁判全文】
臺灣臺中地方法院刑事判決                          九十年度交易字第一一八號
    公  訴  人  臺灣台中地方法院檢察署檢察官
    被      告  乙○○
右列被告因過失傷害案件，經檢察官聲請簡易判決處刑（八十九年度偵字第一三八二
五號），本院台中簡易庭認不宜以簡易判決處刑 (九十年度中交簡字第七五號)，簽
移改依通常程序審理，本院判決如左：
    主  文
乙○○因過失傷害人，處有期徒刑參月，如易科罰金，以銀元佰元即新台幣玖佰元
折算壹日。
    事  實
一、乙○○於民國八十九年四月二十七日上午七時三十分許，騎乘車牌號碼ＪＬＺ─
    七二二號重型機車，沿台中市○○區○○路由軍功路往北屯路方向行駛，途經設
    有行車管制號誌之松竹路、旱溪東路與建功巷之交岔路口直行時，本應遵守燈光
    號誌之指示，以防止危險之發生，而依當時天侯晴天、日間自然光、路面乾燥、
    無缺陷、無障礙物、視距良好之情形下，並無不能注意之情事，詎竟疏未注意及
    此，在前方號誌燈己轉為紅燈時未停車而貿然闖越，適有甲○○騎乘車牌號碼Ｓ
    ＹＴ─二五六號輕型機車，台中市北屯區○○○路由北屯路往軍功路方向行至旱
    溪東路停車等侯號誌燈轉換為綠燈後正穿越松竹路欲進入建功巷，乙○○因而閃
    煞不及，所騎乘重型機車車頭撞擊甲○○所騎乘輕型機車之右側，造成甲○○倒
    地後受有右側肋骨骨折、大姆指裂傷等傷害。乙○○於肇事後，犯罪偵查機關未
    發覺前，打電話報警，自首而接受裁判。
二、案經甲○○訴由臺灣臺中地方法院檢察署檢察官偵查後向本院聲請以簡易判決處
    刑，經本院台中簡易庭認不宜以簡易判決處刑，改依通常程序審理。
    理  由
一、訊據被告乙○○固供承於右揭時地騎乘機車與告訴人甲○○發生車禍之事實，核
    與告訴人指述情節除車禍發生原因外大致相符，並有警繪肇事現場草圖影本、道
    路交通事故調查報告表各一紙、相片三張可資佐證，而告訴人因本件車禍受有如
    事實欄所示之傷害，亦有財團法人私立中國醫藥學院附設醫院診斷證明書一紙在
    卷可憑。被告雖矢口否認有何過失傷害犯行，辯稱：伊係綠燈直行，告訴人當時
    闖紅燈，且告訴人無照駕駛云云。惟查：按汽車行駛至交岔路口，應遵守燈光號
    誌之指示，道路交通安全規則第一百零二條第一項第一款定有明文。被告係領有
    駕駛執照之機車駕駛人，前開交通規則為其所應注意，而依肇事當時天侯晴天、
    日間自然光、路面乾燥、無無缺陷、無障礙物、視距良好 (見右開道路交通事故
    調查報告表)之情形下，殊無不能注意之情事。而本件肇事之台中市○○區○○
    路、旱溪東路與建功巷口，係設有行車管制號誌之交岔路口，有前開道路交通調
    查報告表可憑，則被告騎乘機車行駛至該設有行車管制號誌之路段時，在無不能
    注意之情形下，自應遵守燈光號誌之指示，以防止危險之發生。惟車禍當時，告
    訴人所欲進入之建功巷號誌燈為綠燈，被告所行駛松竹路之號誌燈為紅燈之事實
    ，業據告訴人指明；又告訴人所欲穿越之松竹路寬度約二十三公尺，被告所欲橫
    越之建功巷寬度僅約七公尺，機車碰撞點係在松竹路往北屯路之車道內靠近建功
    巷處，有前開道路交通事故調查報告表可憑，而本件車禍發生當時正值上班時間
    ，松竹路上之車流量頗高，建功巷平時甚少車輛行駛，當時亦無車輛進入等情，
    亦分據被告於本院九十年三月十六日訊問、同年七月四日審理時供陳明確，如當
    時台中市○○路方向之號誌燈尚為綠燈，告訴人欲自旱溪東路，闖紅燈穿越道路
    寬闊且車流量頗高之松竹路進入建功巷，勢須冒極大風險，反觀被告所欲橫越之
    建功巷僅係窄小復極少車輛進出之巷弄，被告輕忽號誌燈之指示而貿然闖越之可
    能性不低，則衡諸上開情況證據，益足徵告訴人之指述為真實。因此，本件車禍
    之發生，顯係被告騎乘機車行經設有行車管制號誌之台中市○○路、旱溪東路與
    建功巷之交岔路口直行時，雖前方號誌燈己轉為紅燈但未停車而貿然闖越，致閃
    煞不及撞及遇綠燈前行由告訴人所騎乘之機車，造成告訴人受有右述傷害，堪以
    認定，是被告就本件事故之發生顯有過失，且被告之過失行為與告訴人所受之傷
    害間並有相當因果關係。至於告訴人縱使無駕駛執照騎乘機車，基於行政管理，
    雖應依道路交通管理處罰條例規定科處罰鍰，但其刑法上之過失責任，仍應視具
    體情況而定，並不當然因告訴人無照駕車，即可認為有過失。因而事證明確，被
    告所辯，洵無足採，其犯行堪以認定，應予依法論科。
二、被告因駕車之過失致告訴人受傷，核其所為，係犯刑法第二百八十四條第一項前
    段之過失傷害罪。被告於肇事後，犯罪偵查機關未發覺前，打電話報警，有前開
    道路交通事故調查報告表之報案人欄可稽，雖被告否認有過失，但因行為是否構
    成犯罪，乃因法院加以認定，並非憑行為人之承認與否而予確定，被告既已主動
    向到場警員告知其為肇事之人，且接受法院裁判，自仍應認為被告已自首 ( 司
    法院七十二年二月十一日七二廳刑一字第一三二號函、七十二年四月三十日七二
    廳刑一字第三七六號函意旨參照)，應依刑法第六十二條前段規定減輕其刑。爰
    審酌被告過失程度、告訴人所受傷害非輕、被告肇事後尚未能與告訴人和解取得
    諒解之犯後態度等一切情狀，量處如主文所示之刑，並諭知易科罰金之折算標準
    ，以資懲儆。
據上論斷，應依刑事訴訟法第四百五十二條、第二百九十九條第一項前段，刑法第二
百八十四條第一項前段、第六十二條前段，修正後刑法第四十一條第一項前段，罰金
罰鍰提高標準條例第一條前段、第二條，判決如主文。
中      華      民      國    九十    年      七      月     十八       日
                                    臺灣臺中地方法院交通法庭
                                        法  官  劉長宜
右正本證明與原本無異。
如不服本判決，應於判決送達後十日內向本院提出上訴狀，上訴於臺灣高等法院臺中
分院( 須附繕本 )。
                                  書記官
中      華      民      國    九十    年      七      月     二十       日
附錄論罪科刑法條
刑法第二百八十四條第一項前段
因過失傷害人者，處六月以下有期徒刑、拘役或五百元以下罰金。


司法院資訊處製作；財團法人民間司法改革基金會備份。
